---
title: "Ecotopen inlezen"
output: html_notebook
---

```{r setup}
require(readxl)
require(tidyverse)
require(tidytext)
require(skimr)

datadir <- '../data'
resultdir <- '../resultaat'

tabelMaaikeURL <- 'deltares/ecotopen/Ecotopensystematiek RES compleet_v2.xlsx'
vertaaltabelURL <- 'rijkswaterstaat/ecotopen/Vertaaltabel_alle_systemen_v20200303_MM.xlsx'
```

Ecotopensystematiek is lastiger in te lezen doordat er meerdere kolomnamen en indelingen zijn.

Kan ik de vertaaltabel omzetten naar zo'n kruistabel als in Ecotopensystematiek?

## Ecotopentabellen

We beginnen met inlezen van de "vertaaltabel" (RWS). Hierin staan de relaties tussen de verschillende ecotopen en de klassen van omgevingsvariabelen.

```{r}
list.files("../data/source")
readxl::excel_sheets(path = file.path(datadir, vertaaltabelURL))
vertaaltabel <- readxl::read_excel(file.path(datadir, vertaaltabelURL), sheet = "VERTAALTABEL")
```
De vertaaltabel bevat een aantal onregelmatigheden die het moeilijk maken om het automatisch te verwerken, en om een snelle vergelijking te maken tussen de criteria van verschillende ecotopen. 

*   Er zijn vaak meerdere waarden per veld, gescheiden door een "/". De waarden worden gescheiden in onderstaand scriptblok.
*   Wanneer er meerdere waarden zijn, is soms alleen niet alles compleet. Bijv "matig / sterk dynamisch". Bij splitsen van velden op basis van "/" worden sommige waarden incompleet. Dit is in het volgende scriptblok aangevuld. 


Een paar verduidelijkingen op de codes

Veld *Systeem*:
r - Rivier
g - Getijdenwateren
m - Meren
(k - Kanalen) zou theoretisch voor kunnen komen, maar komt niet voor


Veld **mech_dyn\**. Dit veld komt voor in vier vormen
*mech_dyn*
*mech_dyn_o*
*mech_dyn_t*
*mech_dyn_a*
refererend aan
o = oever
t = terrestrisch
a = aquatisch

*mech_dyn* is vaak gelijk aan een van de drie anderen, maar niet altijd. 

Er wordt inconsequent al dan niet hoofdletters als eerste letter gehanteerd. Besloten is om alle inhoud behalve de ecotopen en ecotoopcoderingen om te zetten naar kleine letters.


```{r}

vertaaltabel2 <- vertaaltabel %>%
  mutate(across(7:18, tolower)) %>%
  tidytext::unnest_tokens(hydrologie, HYDROLOGIE, token = 'regex', pattern="/") %>%
  tidytext::unnest_tokens(mech_dyn, MECH_DYN, token = 'regex', pattern="/") %>%
  tidytext::unnest_tokens(mech_dyn_t, MECH_DYN_T, token = 'regex', pattern="/") %>%
  tidytext::unnest_tokens(mech_dyn_o, MECH_DYN_O, token = 'regex', pattern="/") %>%
  tidytext::unnest_tokens(mech_dyn_a, MECH_DYN_A, token = 'regex', pattern="/") %>%
  tidytext::unnest_tokens(eco_code, ECO_CODE, token = 'regex', pattern="/") %>%
  tidytext::unnest_tokens(systeem, Systeem, token = 'regex', pattern="/") %>%
  tidytext::unnest_tokens(zout_cat, ZOUT_CAT, token = 'regex', pattern="/") %>%
  tidytext::unnest_tokens(beheer, BEHEER, token = 'regex', pattern="/") %>%
  mutate(across(where(is.character), str_trim))

# check values mech_dyn
vertaaltabel2 %>% select(starts_with("mech_dyn")) %>% pivot_longer(starts_with("mech_dyn")) %>% distinct(value)
# repair values
vertaaltabel2 <- vertaaltabel2 %>%
  mutate(
    across(starts_with("mech_dyn"), 
           function(x) {
             x = case_when(
               x == "sterk" ~ "sterk dynamisch", 
               x == "zeer sterk" ~ "zeer sterk dynamisch", 
               x == "laag" ~ "laag dynamisch", 
               x == "matig" ~ "matig dynamisch",
               .default = as.character(x)
             )
           } 
    )) 
# check
vertaaltabel2 %>%
  select(starts_with("mech_dyn")) %>% 
  pivot_longer(starts_with("mech_dyn")) %>% 
  distinct(value)


vertaaltabel2 %>% distinct(ECOTOOP, VEG_STRUCT, eco_code) %>% View()
vertaaltabel2 %>% distinct(eco_code) # ok
vertaaltabel2 %>% distinct(systeem) # ok
vertaaltabel2 %>% distinct(zout_cat) # ok

vertaaltabel2 %>% distinct(beheer) # niet ok
# repair values beheer
vertaaltabel2 <- vertaaltabel2 %>%
  mutate(
    beheer =
      case_when(
               beheer == "extensief" ~ "extensief beheer", 
               beheer == "nauwelijks tot geen" ~ "nauwelijks tot geen beheer", 
               beheer == "intensief" ~ "intensief beheer", 
               beheer == "onbekend, klopt dit? in cod matrix staat anders." ~ "onbekend",
               .default = as.character(beheer)
    )) 
# check
vertaaltabel2 %>% distinct(beheer)

vertaaltabel2 %>% distinct(hydrologie) # niet zeker of dit correct is. 







```


## Unnamed columns

There are two unnamed columns (identified as "...#", where # is the number of the column) in the table. Let's look at the content and how often each content occurs. 

```{r unnamedColumns}
vertaaltabel2 %>% group_by (eco_code, ...2, ...6) %>% summarize(n = n())  
```

## Draaitabellen

Hieronder wordt een draaitabel geconstrueerd die vergelijkbaar is met "Maaike's tabel".


```{r}

draaitabel1 <- vertaaltabel2 %>% 
  # filter(ZONERING == "Overstromingsvrije zone") %>% # pas eventueel filter toe
  select(
    ZONERING, 
    VEG_STRUCT, 
    eco_code, 
    ECOTOOP, 
    systeem, 
    STRUCT_COD, 
    mech_dyn_o, 
    hydrologie, 
    zout_cat, 
    beheer
    ) %>% 
  distinct() %>%
  pivot_longer(
    cols = c(zout_cat, hydrologie, mech_dyn_o, beheer), 
    names_to = "name", 
    values_to = "value"
  ) %>%
  distinct() %>%
  mutate(present = "x") %>%
  unite("criterium", c(name, value)) %>%
  pivot_wider(
    id_cols = c(ZONERING, ECOTOOP, VEG_STRUCT, eco_code, systeem, STRUCT_COD),
    names_from = criterium,
    values_from = present
  ) %>%
  arrange(ZONERING, ECOTOOP) %>%
  select(
    any_of(
      c(
        'ZONERING',
        'ECOTOOP',
        'eco_code',
        'VEG_STRUCT',
        'STRUCT_COD',
        'systeem',
        'mech_dyn_o_gering dynamisch',
        'mech_dyn_o_matig dynamisch',
        'mech_dyn_o_sterk dynamisch',
        'mech_dyn_o_onbekend',
        'mech_dyn_o_NA',
        'hydrologie_oever - supralittoraal of overstromingsvrij',
        'hydrologie_oever - vochtig of overstromingsvrij',
        'hydrologie_oever - vochtig',
        'hydrologie_oever - drassig',
        'hydrologie_oever - nat',
        'hydrologie_oever - supralittoraal',
        'hydrologie_oever -supralitoraal',
        'hydrologie_overstromingsvrij',
        'hydrologie_vochtig of overstromingsvrij',
        'hydrologie_supralittoraal of overstromingsvrij',
        'hydrologie_supralittoraal',
        'hydrologie_vochtig',
        'hydrologie_drassig',
        'hydrologie_ondiep',
        'hydrologie_matig diep',
        'hydrologie_diep',
        'hydrologie_zeer diep',
        'hydrologie_onbekend',
        'zout_cat_zoet',
        'zout_cat_zwak brak',
        'zout_cat_brak',
        'zout_cat_zout',
        'zout_cat_NA',
        'zout_cat_onbekend',
        'beheer_nauwelijks tot geen beheer',
        'beheer_extensief beheer',
        'beheer_intensief beheer',
        'beheer_kunstmatig hard substraat',
        'beheer_onbekend',
        'beheer_water'
      )
    )
  ) %>%
  replace(is.na(.), "")


write_csv2(draaitabel1, file.path(resultdir, "draaitabel_alles.csv"))
```

```{r}

```






